---
title: "Câncer na Macrorregião Sudeste de Saúde (MG)"
runtime: shiny
output: 
  flexdashboard::flex_dashboard:
    theme: 
      version: 4
      bootswatch: cerulean
    orientation: rows
    social: menu
    source_code: embed

---
<style>
.myClass {
height: 20% !important
width: 80% !important;
float: left !important;
margin: 10px !important;
}
</style>

```{r, include=FALSE}
library(flexdashboard)
library(shiny)
options(warn=-1)
```

```{r}
library(tidyr)
library(magrittr)
library(dplyr)
library(stringr)
library(readr)
library(knitr)
library(lubridate)
library(sf) 
library(mapview)
library(spdep)
library(plotly)
library(RColorBrewer)
library(fst)
theme_set(theme_bw(base_size = 20))
```

```{r global, include=F}
###############
# DATA
###############
## *Selecting cities in the region*
tab_mun_micro_macro <- read.csv("data//tab_mun_micro_macro_br.csv", 
                                sep = ";", encoding = "UTF-8")
se_minas <- tab_mun_micro_macro %>% filter(UF == "MG" & MACRO_COD == "3107")
# filter with the cities codes
cods <- se_minas$MUN_COD %>% str_sub(end =6)
# downloading map in sf (IBGE format generate by IPEA)
munMG <- read_rds('data//munMG.rds')
# DATASUS only uses 6 digits for mun
munMG$code_muni <- str_sub(munMG$code_muni, end = 6)
# filtering data of Minas gerais based on southeast region
se_map <- munMG %>% filter(code_muni %in% cods) %>% 
  select(code_muni, name_muni)
## *Causes of death*
cid <- readxl::read_excel("data//CID-10.xltx") %>% select(CAT,DESCRICAO)
data_ob <- read_rds("data//data_ob.rds")
## Population data
mun_pop <- read_fst("data//mun_pop.fst")
## Census
census_2010 <- read_rds("data//census_2010.rds")
#APS coverage
aps_coverage_2010 <- read_rds("data//aps_coverage_2010.rds")
# ANS
coverage_ANS <- read_rds("data//covarege_ANS.rds") 
#variables
variables_list <- read_rds('data//variables_list.rds')
variables_list <- c("RPM","RPM_log",variables_list)
# data on preventive coverage
prev_cervical <- read.csv('data//cobertura_colo//razcito_mun.csv', sep = ";") %>% 
  mutate(MUN_COD = MUN_COD %>% as.character()) %>% 
  left_join(se_map,., by = c('code_muni'= 'MUN_COD')) %>% select(-MUN_NOME)
prev_breast <- read.csv('data//cobertura_mama//razmam_mun.csv', sep = ";") %>% 
  mutate(MUN_COD = MUN_COD %>% as.character()) %>% 
  left_join(se_map,., by = c('code_muni'= 'MUN_COD')) %>% select(-MUN_NOME) 
# Meaning of the abbreviations
siglas <- read_rds('data//siglas_ag.rds')
dic_mortality <- read_rds('data//siglas_ag.rds')
# objects to be used
variable_data <- 
  left_join(aps_coverage_2010,census_2010, 
            by = c("mun" = "Codmun6") ) %>% 
  left_join(coverage_ANS) %>% 
  left_join(se_map,., by = c("code_muni" = "mun"))

mun_pop_std <- mun_pop %>% 
  mutate(age_group = age_group %>% str_remove("From ")) 
# loading function
load('functions//filter_ob_cat_age.Rdata')
load('functions//std_rate.Rdata')
load('functions//filter_ob.Rdata')
load('functions//bar_plot.Rdata')
load('functions//hist_plot.Rdata')
load('functions//density_plot.Rdata')
load('functions//tree_map.Rdata')
load('functions//map_mun.Rdata')
load('functions//map_mun_std.Rdata')
load('functions//cor_plot_smz.Rdata')
load("functions//SMR.Rdata")
# mapview options
mapview::mapviewOptions(basemaps.color.shuffle = FALSE)
```

# Sobre {data-orientation=columns data-navmenu="Info" data-navmenu-icon="fa-info-circle"}

## col

### Dados {data-height=80}

A seguir os dados utilizados no Dashboard e suas origens:

-   Mortalidade por Câncer -- Biblioteca do R `microdatasus` (Sistema de Informação sobre Mortalidade - SIM do DATASUS)
-   População -- Biblioteca do R `brpop` (Instituto Brasileiro de Geografia e Estatística - IBGE e DATASUS)
-   Mapas e divisão por município -- Biblioteca do R `geobr` (Instituto de Pesquisa Econômica Aplicada - IPEA)
-   Censo de 2010 -- IBGE
-   Cobertura da Atenção Básica -- Sistema de Informação em Saúde para a Atenção Básica - SISAB
-   Cobertura de Seguros de Saúde -- Seguros de Saúde (Agência Nacional de Saúde Suplementar - ANS
-   Superintendências e Gerências de Saúde -- DATASUS
-   Cobertura do Exame Preventivo de Câncer de Colo de Útero e Mama -- (Sistema de Informação Ambulatorial - SIA do DATASUS)

### Período e espaço analisado {data-height=10}

-   Período: 01/01/2010 - 31/12/2019 (Dados de Mortalidade) | 01/01/2008 - 31/12/2017 (Dados de Cobertura de Exames Preventivos)
-   Regiões: A área abrangida é a Macrorregião Sudeste de Saúde de Minas Gerais, com 94 municípios e 19.401,60 Km².

OBS: Para dos dados Cobertura da Atenção Básica e de Seguros de Sáude foi selecionado o segmento 06/2010.

## col

### Tratamento dos dados

Os dados de mortalidade foram filtrados utilizando os CIDs-10 C00 a C97 e D46, de acordo com a Rede Interagencial de Informações para a Saúde (RIPSA)

Os resultados foram descritos em valores absolutos e relativos. As informações relativas foram expressas em porcentagem, RMP ou taxas, sendo que todas as taxas foram padronizadas por idade e calculadas por 100 mil habitantes. 

Quando necessário, os dados relacionados à idade foram agregados em categorias de 5 anos até a faixa de 80 anos, após a qual foram agrupados na categoria "80+". No que se refere ao tratamento estatístico, as taxas brutas foram calculadas pela contagem de observações dividida pela soma da população dos municípios no período. 

As taxas padronizadas foram calculadas usando a população padronizada mundial de 2001, com o auxílio do pacote `epitools`, enquanto os óbitos esperados foram calculados com o auxílio do pacote `SpatialEpi.` A RMP foi calculada pela razão entre os óbitos observados e os esperados. Quanto às taxas de cobertura do preventivo, elas foram estimadas conforme descrito em artigo anteriormente publicado.

### Autores

* João Pedro Medeiros Gomes
* Mário Círio Nogueira

Publicação relacionada: <https://doi.org/10.32635/2176-9745.RBC.2023v69n4.4285>

# Dicionário {data-navmenu="Info"}

### Dicionário {.no-title}

```{r}
DT::datatable(bind_rows(siglas,dic_mortality))
```

# Mortalidade Geral {data-navmenu="Mortalidade" data-navmenu-icon="fa-bookmark"}

## Variáveis {.sidebar}

### Variáveis {.no-title}

```{r}
selectInput("sexo1", "Sexo", choices = c("Masculino","Feminino","FM"))
```

```{r}
sliderInput("age_start1", "Idade min",value = 0, min = 0, max = 120, dragRange = F)
```

```{r}
sliderInput("age_end1", "Idade max",value = 120, min = 0, max = 120, dragRange = F)
```

```{r}
sliderInput("year_start1", "Ano min",value = 2010, min = 2010, max = 2019, dragRange = F,step = 1)
```

```{r}
sliderInput("year_end1", "Ano max",value = 2019, min = 2010, max = 2019, dragRange = F)
```

```{r}
sexo1 = reactive(input$sexo1)
age_start1 = reactive(input$age_start1)
age_end1 = reactive(input$age_end1)
year_start1 = reactive(input$year_start1) 
year_end1 = reactive(input$year_end1)
```

## Value Boxes

### Número total de mortes

```{r}
filter_dataInput1  <- 
  reactive({
    filter_ob(sex =sexo1(),age_start = age_start1(),age_end =age_end1() ,
              year_start = year_start1() ,year_end = year_end1() )
  }) 
# usar essa função para usar componentes do flexdash
renderValueBox({
  filter_data <- filter_dataInput1()
  
  valueBox(filter_data$CAUSABAS %>% length(), caption = "Mortes totais", icon = "fa-solid fa-skull")
})
```

## col {.tabset}

### Tree map

```{r}
renderPlot(
  {
    tree_map(filter_dataInput1())+
      scale_fill_manual(values = colorRampPalette(brewer.pal(8, "Blues"))(11))
  }
)
```

### Tabela

```{r}
DT::renderDataTable({
  data <- filter_dataInput1() %>% 
    group_by(DESCRICAO) %>% summarise(n = n()) %>% 
    arrange(desc(n))
  DT::datatable(data, fillContainer = TRUE)
})
```

# Mortalidade por Sexo {data-navmenu="Mortalidade"}

## Variáveis {.sidebar}

### Variáveis {.no-title}

```{r}
selectInput("sexo1a", "Sexo", choices = c("Masculino","Feminino","FM"))
```

```{r}
sliderInput("age_start1a", "Idade min",value = 0, min = 0, max = 120, dragRange = F)
```

```{r}
sliderInput("age_end1a", "Idade max",value = 120, min = 0, max = 120, dragRange = F)
```

```{r}
sliderInput("year_start1a", "Ano min",value = 2010, min = 2010, max = 2019, dragRange = F,step = 1)
```

```{r}
sliderInput("year_end1a", "Ano max",value = 2019, min = 2010, max = 2019, dragRange = F)
```

```{r}
sexo1a = reactive(input$sexo1a)
age_start1a = reactive(input$age_start1a)
age_end1a = reactive(input$age_end1a)
year_start1a = reactive(input$year_start1a) 
year_end1a = reactive(input$year_end1a)
```

```{r}
filter_dataInput1a  <- 
  reactive({
    filter_ob(sex =sexo1a(),age_start = age_start1a(),age_end =age_end1a() ,
              year_start =year_start1a() ,year_end =year_end1a() )
  }) 
```

## col {.tabset}

### Pirâmide

```{r}
renderPlotly({
  plot <- filter_dataInput1a() %>%
    drop_na(IDADEanos) %>% 
    mutate(age_group = cut(IDADEanos, c(seq(0, 80, by = 5), Inf), 
                           include.lowest = T, right = F)) %>% 
    group_by(SEXO, age_group) %>% 
    summarise(n = n()) %>% mutate(n = ifelse(SEXO == "Feminino", - n, n),
                                  age_group = age_group %>% 
                                    str_remove_all("\\[|\\)|\\]") %>% 
                                    str_replace("80,Inf","80+") %>%
                                    str_replace(",","-") %>% 
                                    str_replace("5-10","05-10")) %>% 
    ggplot(aes(n, age_group, fill= SEXO))+
    geom_bar(stat = "identity")+
    scale_x_continuous(name="Mortes")+
    scale_y_discrete(name = 'Grupo de Idade')+
    scale_fill_manual(values = c("#084594" , "#4493C6"))
  ggplotly(plot)
  
})
```

### Gráfico de Densidade

```{r}
renderPlot(
  {
    plot <- density_plot(filter_dataInput1a(), sex = T)+
      scale_fill_manual(values = colorRampPalette(brewer.pal(8, "Blues"))(10))+
      ylab("CID-10")
    plot
  }
)
```

### Gráfico de Barras Relativo

```{r}
renderPlotly(
  {
    plot <- bar_plot(data = filter_dataInput1a(), relative = T)+
      scale_fill_manual(values = c("#084594" , "#4493C6"))+
      ylab("CID-10")
    ggplotly(plot)
  }
)
```

### Tabela

```{r}
DT::renderDataTable({
  data_male <-filter_dataInput1a() %>% filter(SEXO == "Masculino") %>% 
    group_by(DESCRICAO) %>% summarise(Masculino = n())
  data_female <- filter_dataInput1a() %>% filter(SEXO == "Feminino") %>% 
    group_by(DESCRICAO) %>% summarise(Feminino = n()) 
  
  data <- full_join(data_male,data_female, by = c("DESCRICAO"))
  
  
  DT::datatable(data, fillContainer = TRUE,rownames = F)
})
```

# Comparação por Período {data-orientation=columns data-navmenu="Mortalidade"}

## Variáveis {.sidebar}

### Variáveis {.no-title}

```{r}
selectInput("sexo1b", "Sexo", choices = c("Masculino","Feminino","FM"))
```

```{r}
sliderInput("age_start1b", "Idade min",value = 0, min = 0, max = 120, dragRange = F)
```

```{r}
sliderInput("age_end1b", "Idade max",value = 120, min = 0, max = 120, dragRange = F)
```

```{r}
sliderInput("year_start1b", "Ano min",value = 2010, min = 2010, max = 2019, dragRange = F,step = 1)
```

```{r}
sliderInput("year_end1b", "Ano max",value = 2019, min = 2010, max = 2019, dragRange = F)
```

```{r}
sexo1b = reactive(input$sexo1b)
age_start1b = reactive(input$age_start1b)
age_end1b = reactive(input$age_end1b)
year_start1b = reactive(input$year_start1b) 
year_end1b = reactive(input$year_end1b)
```

```{r}
filter_dataInput1b  <- 
  reactive({
    filter_ob(sex =sexo1b(),age_start = age_start1b(),
              age_end =age_end1b() ,
              year_start =year_start1b(),year_end =year_end1b())
  }) 
```

## Column {data-width=600}

### A {.no-title}

```{r}
renderPlotly({
  data <- filter_dataInput1b()
  # Creating filter
  filter_freq <- data %>% 
    filter(DTOBITO == year_start1b()) %>% 
    count(DESCRICAO) %>% arrange(desc(n)) %>% head(10)
  filter_freq <- filter_freq$DESCRICAO
  # applying filter
  data <- data %>% filter(DTOBITO == year_start1b()) %>% 
    filter (DESCRICAO %in% filter_freq) %>% 
    group_by(DESCRICAO) %>% summarise(n = n()) %>% 
    arrange(desc(n))
  #plotting 
  plot <- data %>% 
    ggplot(aes(reorder(DESCRICAO,n),n)) +
    geom_bar( stat = "identity", fill = "steelblue")+
    xlab('')+
    ylab('')+
    coord_flip()+
    scale_x_discrete(labels = function(x) stringr::str_wrap(x, width = 25))+
    ggtitle(paste(year_start1b()))+
    theme(axis.text = element_text(size=10))
  ggplotly(plot )
  
})
```

### B {.no-title}

```{r}
renderPlotly({
  # Creating filter
  data <- filter_dataInput1b()
  filter_freq <- data %>% 
    filter(DTOBITO == year_end1b()) %>% 
    count(DESCRICAO) %>% arrange(desc(n)) %>% head(10)
  filter_freq <- filter_freq$DESCRICAO
  # applying filter
  data <- data %>% filter(DTOBITO == year_end1b()) %>%
    filter (DESCRICAO %in% filter_freq) %>% 
    group_by(DESCRICAO) %>% summarise(n = n()) %>% 
    arrange(desc(n))
  #plotting 
  plot <-  data %>% ggplot() +
    geom_bar(aes(reorder(DESCRICAO,n),  n), stat = "identity", fill = "blue")+
    xlab('')+
    ylab('')+
    coord_flip()+
    scale_x_discrete(labels = function(x) stringr::str_wrap(x, width = 25))+
    ggtitle(paste(year_end1b()))+
    theme(axis.text = element_text(size=10))
  ggplotly(plot)
})
```

## Column {data-width=400}

### C {.no-title}

```{r}
DT::renderDataTable({
  data_ys <- filter_dataInput1b() %>% filter(DTOBITO == year_start1b()) %>% 
    group_by(DESCRICAO) %>% summarise(ys = n()) 
  colnames(data_ys) <- c("Causa", year_start1b())
  data_ye <- filter_dataInput1b() %>% filter(DTOBITO == year_end1b()) %>% 
    group_by(DESCRICAO) %>% summarise(ye = n())
  colnames(data_ye) <- c("Causa", year_end1b())
  
  data <- left_join(data_ys,data_ye, by = c("Causa"))
  DT::datatable(data, fillContainer = TRUE,rownames = F)
})
```

# Mapas {data-orientation=rows}

## Variáveis {.sidebar}

### Variáveis {.no-title}
```{r}
selectInput("year", "Intervalo",choices= c("2010-2014","2015-2019", "2010-2019"))
selectInput("variable1a", "Variável", choices= variables_list)
```

```{r}
year = reactive(input$year) 
variable1a = reactive(input$variable1a)
```


```{r}
# Summarizing data for maps and cor
std_dataInput1 <- reactive({
  year <- year()
  year_start2 <- strsplit(year, split = "-")[[1]][1]
  year_end2 <-  strsplit(year, split = "-")[[1]][2]
  std_rate(year_start = year_start2, year_end =year_end2)
}) 
```

* Essas imagens podem tomar um maior tempo para carregar.

## row {data-height=650}

### Mapas {.no-title}

```{r}
# # Maps
leaflet::leafletOutput('mapview1')
output$mapview1 <-
  leaflet::renderLeaflet({
    m <- map_mun_std(std_dataInput1(),variable = variable1a(),
                     satellite = T, rev = T)
    m@map
  })
```

# Cobertura Citologia de Colo de Útero {data-navmenu="Cobertura Preventivo" data-navmenu-icon="fa-bookmark"}

## Variáveis {.sidebar}

#### Variáveis {.no-title}

```{r}
sliderInput("year_start3", "Ano min",value = 2008, min = 2008, max = 2017, 
            dragRange = F)
```

```{r}
sliderInput("year_end3", "Ano max",value = 2017, min = 2008, max = 2017, 
            dragRange = F)
```

## col  {.tabset}

### Mapa Cobertura Citologia de Colo de Útero

```{r}
# fazer o mapa também com a cobertura média?
leaflet::leafletOutput('mapview3')

output$mapview3 <-
  leaflet::renderLeaflet({
    min <- input$year_start3
    max <- input$year_end3
    data <- prev_cervical %>%
      filter(Ano %in% c(min:max)) %>%
      group_by(code_muni) %>%
      summarise(`Cobertura Media do Intervalo` = round(mean(razcito),2))
    m <- mapview(data, zcol = 'Cobertura Media do Intervalo', 
                 col.regions=brewer.pal(9,"RdBu"))
    m@map
  })
```

### Tabela Cobertura Citologia de Colo de Útero

```{r}
DT::renderDataTable({
  min <- input$year_start3
  max <- input$year_end3
  data <- prev_cervical %>% 
    filter(Ano %in% c(min:max)) %>% sf::st_drop_geometry() %>% 
    group_by(code_muni) %>%
    summarise(`Cobertura Média do Intervalo` = round(mean(razcito),2))
  DT::datatable(data, fillContainer = TRUE)
})
```

# Cobertura de Mamografia {data-navmenu="Cobertura Preventivo" data-navmenu-icon="fa-bookmark"}

## Variáveis {.sidebar}

#### Variáveis {.no-title}

```{r}
sliderInput("year_start4", "Ano min",value = 2008, min = 2008, max = 2017, 
            dragRange = F)
```

```{r}
sliderInput("year_end4", "Ano max",value = 2017, min = 2008, max = 2017, 
            dragRange = F)
```

## col {.tabset}

### Mapa Cobertura de Mamografia

```{r}
leaflet::leafletOutput('mapview4')

output$mapview4 <-
  leaflet::renderLeaflet({
    min <- input$year_start4
    max <- input$year_end4
    data <- prev_breast %>%
      filter(Ano %in% c(min:max)) %>%
      group_by(name_muni) %>%
      summarise(`Cobertura Media do Intervalo` = round(mean(razmam),2))
    m <- mapview(data, zcol = 'Cobertura Media do Intervalo',
                 col.regions=brewer.pal(9,"RdBu"))
    m@map
  })
```

### Tabela Cobertura de Mamografia

```{r}
DT::renderDataTable({
  min <- input$year_start4
  max <- input$year_end4
  data <- prev_breast %>% st_drop_geometry() %>%
    filter(Ano %in% c(min:max)) %>%
    group_by(name_muni) %>%
    summarise(`Cobertura Média do Intervalo` = round(mean(razmam),2))
  DT::datatable(data, fillContainer = TRUE)    })
```
